臺灣高等法院臺中分院刑事判決　　　　　民國九十一年度上易字第一三二五號
　　上　訴　人　臺灣臺中地方法院檢察署檢察官
　　被　　　告　戊○○
右上訴人因被告偽造文書等案件，不服臺灣臺中地方法院中華民國九十一年五月三十
一日第一審判決（民國九十一年度易字第一九五號，起訴案號：臺灣臺中地方法院檢
察署民國九十年度偵緝字第三八四號），提起上訴，本院判決如左：
    主　　文
原判決撤銷。
戊○○行使偽造私文書，足以生損害於他人，處有期徒刑參月，如易科罰金，以參佰
元折算一日。
    事　　實
戊○○於民國八十八年四月間，自任會首召募互助會，連會首共十六會，期間自八十
八年四月二十五日起至八十九年七月二十五日止，每會會款新台幣（下同）三萬元，
嗣因替其胞妹楊桂英解決債務，需款甚急，除徵得部分會員同意標得會款借其週轉外
，到八十八年十二月二十五日竟意圖為自己不法之所有，冒用會員劉火源之名義填寫
標單，以七千七百元得標，而向八位之活會會員詐得會款共十七萬八千四百元，得款
花用，足生損害於劉火源，到第十四會應由告訴人乙○○取得會款時，戊○○則避不
見面，乙○○發覺有異，向其他會員查詢始獲上情而知受騙。案經乙○○訴由臺灣臺
中地方法院檢察署檢察官偵查起訴。
    理　　由
一、訊據被告戊○○，矢口否認有上開犯行，辯稱係其需款急用徵得劉火源之同意，
    由劉火源親自標得會款借其使用，絕無冒標之情事等語，然查前項事實，已經告
    訴人乙○○在偵審中多次指訴甚詳，被告於經檢察官通緝歸案後，在檢察官偵查
    也坦承冒劉火源之名義標會無誤，有筆錄之記載可稽，雖偵查筆錄將檢察官訊問
    ：「你是在第幾會冒標劉火源」，被告答：「約第七、八會」誤記在：「以下訊
    問乙○○」部分，然經本院勘驗該次訊問時之錄音帶，此部分明顯是訊問被告之
    內容，且該錄音內容係檢察官問被告：「劉火源的會你是在第幾會冒標」，被告
    答稱：「要看單子，可能是到中間一半的時候」，檢察官再訊以：「可能是第十
    會的時候」，被告答：「約在第七、八會左右」。有本院勘驗時之錄音內容附卷
    可稽，由於詢答之內容語意明確，被告又係在通緝到案後檢察官第四次偵訊中坦
    承犯行，其自白應係真實而得採為證據。
二、劉火源在原審雖結證：「有，我自己參加的，八十九年二月以七千七百元得標，
    我是親自去標，當時有二、三個人在場」，「標單是我自己填載我的姓名及金額
    」，證人蘇慶祥、林福鎮在原審也結證：「我認識劉火源，也曾經看過他去標會
    」、「我曾經在標會現場看到劉火源參與投標」，然蘇慶祥同時也結證：「我是
    八十八年十月二十五日以六千元得標」、「我死會之前曾經看過他去投標，我死
    會之後，我就沒有去現場」，有筆錄之記載足憑，由於蘇慶祥於八十八年十月二
    十五日得標後即未到投標現場，則劉火源稱其在八十九年二月親自去投標，當時
    蘇慶祥自不可能在場目睹，林福鎮也僅證述在標會場看到劉火源參與投標，並不
    能證明劉火源確實標得會款之時間，參以證人蘇慶祥等均與被告係國泰人壽之同
    事關係，證言難免偏頗，而不得作為被告有利之證據，從而被告之辯解應係卸責
    之詞，不足採信，犯行堪以認定。
三、按在標單上填寫金額及投標人之姓名，自足以為表示其用意之證明，屬刑法第二
    百二十條之準文書，又被告冒劉火源之名義標取會款，自足生損害於劉火源。核
    被告所為，係犯刑法第二百十條、第二百十六條、第三百三十九條第一項之罪，
    其偽造私文書後提出行使，偽造之低度行為應為行使之高度行為所吸收，而僅論
    以行使偽造私文書罪，所犯行使偽造私文書罪與詐欺罪間，有方法結果之牽連關
    係，應從重之行使偽造私文書罪處斷，原審疏未詳查，諭知無罪之判決，尚有未
    合，檢察官上訴意旨執此指摘原判決不當，為有理由，應將原判決撤銷，爰審酌
    被告犯罪之動機、目的、詐欺所得之金額不多等情狀，而科處如主文所示之刑，
    並諭知易科罰金之折算標準，又刑法第四十一條於九十年一月十日總統令修正公
    布施行，同年月十二日生效，修正後之法律易科罰金之標準較修正前之法律有利
    於被告，依刑法第二條第一項規定適用有利之修正後法律。
四、公訴意旨又以被告虛列丙○○、丁○○之名義參加互助會，並冒用彼等名義冒標
    會款等情，然查丙○○部分係其妻鄧美珍以丙○○之名義參加互助會，已經鄧美
    珍結證在卷，而丁○○確實有參加互助會，亦經丁○○證述屬實，參以被告在偵
    查中也未明確承認有冒用丙○○、丁○○之名義參加互助會，何況告訴人提出之
    互助會單影本，丙○○、丁○○二人也沒有標到會款之記載，告訴人在原審也供
述：「在我印象中丁○○應該是活會」（原審卷第五十八頁），即被告在偵查中
    供稱：「名單上編號三、四、五、六、八、九、十一、十二、十三、十四號的人
    有標到會」（偵緝字卷第三十四頁），而丙○○、丁○○在會單上之編號為十五
    、十六，則丙○○、丁○○並未標得會款，被告自無冒用彼等名義標會之可能，
    雖該二人事後在原審均證述有親自標得會款，此應係證人為迴護被告之詞，由於
    並無任何積極證據足以證明被告有虛列丙○○、丁○○為會員，並冒用彼等名義
    標取會款之情事，即不能證明被告此部分之犯行，因與科刑部分有裁判上一罪之
    關係，而不另為無罪之諭知，併予敘明。
五、據上論斷，應依刑事訴訟法第三百六十九條第一項前段、第三百六十四條、第二
    百九十九條第一項前段，刑法第二百十條、第二百十六條、第二百二十條、第三
    百三十九條第一項、第五十五條、第四十一條第一項前段、第二條第一項前段，
    罰金罰鍰提高標準條例第二條判決如主文。
本案經檢察官甲○○到庭執行職務。
中      華      民      國　    九十一   年    　 八      月    二十七  日
                                    臺灣高等法院臺中分院刑事第八庭
                                         審判長法  官  羅  得  村
                                                法　官　劉  榮  服
                                                法　官  陳  毓  秀
右正本證明與原本無異。
如不服本判決應於收受送達後十日內向本院提出上訴書狀，其未敘述上訴之理由者並
得於提起上訴後十日內向本院補提理由書（均須按他造當事人之人數附繕本）。
                                                書記官　林  水  濱
中      華      民      國　    九十一   年    　 八      月    二十七  日
附錄：
刑法第二百十條：偽造、變造私文書，足以生損害於公眾或他人者，處五年以下有期
　　　　　　　　徒刑。
                                                                        Ｉ
